【裁判字號】    97,上易,336
【裁判日期】    970403
【裁判案由】    頂替等
【裁判全文】
臺灣高等法院臺中分院刑事判決         97年度上易字第336號
上  訴  人
即  被  告  己○○
上  訴  人
即  被  告  丁○○
共      同
選任辯護人  許宏達  律師
上列上訴人等因頂替等案件，不服臺灣臺中地方法院96年度易字
第4920號中華民國96年12月31日第一審判決（起訴案號：臺灣臺
中地方法院檢察署96 年度偵字第8714、20678號），提起上訴，
本院判決如下：
    主  文
原判決關於丁○○部分撤銷。
丁○○服用酒類，不能安全駕駛動力交通工具而駕駛，處有期徒
刑柒月，減為有期徒刑月又拾伍日，如易科罰金，以新臺幣
仟元折算壹日。
其他上訴駁回。
    事  實
一、丁○○前於民國九十五年間因酒後駕車之公共危險罪，經臺
    灣臺中地方法院檢察署檢察官以九十五年度速偵字第六五八
    號為緩起訴處分確定，緩起訴期間自九十五年三月二十日起
    至九十六年三月十九日止。詎仍不知悔改，於九十六年三月
    二十四日中午十二時許起，在臺中縣潭子鄉之某檳榔攤與友
    人己○○一同飲用酒類，迄至同日十五時許，丁○○因飲酒
    過量，已達不能安全駕駛動力交通工具之程度，竟仍駕駛其
    所經營之內勝實業有限公司名下之車牌號碼３０８５－ＮＣ
    號自小客車，搭載己○○上路，於行經臺中縣潭子鄉○○路
    ○段與人和路路口時，自後碰撞由丙○○所駕駛在前方停等
    紅燈之車牌號碼ＱＲ－１３１８號自小客車，雖未有人員受
    傷，但丁○○所駕自小客車左前側引擎蓋、葉子板凹損，左
    前保險桿鬆落，左前車燈座亦壞損。適有臺中縣警察局豐原
    分局潭北派出所警員陶杰峰駕駛警車巡邏經過該處，正停等
    在丁○○所駕自小客車左方之內側車道上，丁○○發現有警
    車，為避免酒後駕車遭警查獲，未下車查看車損情形，隨即
    倒車並右轉（起訴書誤為左轉）進入中山路三段十三巷內，
    因該巷為死巷，遂將車輛停放在巷道中間，再下車往左方攀
    越工廠圍欄逃逸（無故侵入他人建築物部分未據告訴）。由
    於陶杰峰警員於前開車禍發生時，即已察悉，原要下車處理
    車禍，迨見丁○○肇事後駕車右轉駛入中山路三段十三巷內
    ，即趕緊關上車門，開啟警笛，然因右方有車輛擋住而稍受
    延遲，迨其右轉追跟至中山路三段十三巷內時，丁○○先翻
    過左方工廠之鐵門柵欄，接著翻越高達二．二公尺之圍牆，
    翻牆後跌倒在地，陶杰峰警員立即上前加以逮捕，由於丁○○對於陶杰峰警員之問話均拒不回答，陶杰峰警員乃通知派
    出所同仁前來帶回丁○○（起訴書誤為由陶杰峰警員壓制在
    警車旁），其則續留現場處理車禍事故及拍照取證。嗣經十
    多分鐘後，陶杰峰警員正在該巷內拍攝車牌號碼３０８５－
    ＮＣ號自小客車時，始發現己○○躺在該車副駕駛座上，由
    於己○○在現場對於陶杰峰警員之問話亦不回答，陶杰峰警
    員遂將己○○亦帶回臺中縣警察局豐原分局潭北派出所接受
    調查。由於丁○○、己○○身上均有酒味，且皆不願供承何
    人係駕駛人，警方遂於當日十六時二十三分、十六時三十二
    分，分別對己○○及丁○○施以呼氣式酒精濃度測試，測得
    其等二人之呼氣中酒精濃度分別為０．三一ＭＧ／Ｌ及０．
    七九ＭＧ／Ｌ。之後，警方再次詢問丁○○、己○○，究竟
    係何人駕駛，己○○竟意圖使涉犯公共危險罪之犯人丁○○
    隱避，而基於頂替之犯意，向陶杰峰警員虛偽供承是伊酒後
    駕駛車牌號嗎３０８５－ＮＣ號自小客車，而頂替之，嚴重
    影響犯罪之偵查與審判工作之進行。
二、案經臺中縣警察局豐原分局報告臺灣臺中地方法院檢察署檢
    察官偵查起訴。
    理  由
一、按被告以外之人於審判外之陳述，雖不符刑事訴訟法第一百
    五十九條之一至第一百五十九條之四之規定，而經當事人於
    審判程序同意作為證據，法院審酌該言詞陳述或書面陳述作
    成時之情況，認為適當者，亦得為證據。當事人、代理人或
    辯護人於法院調查證據時，知有第一百五十九條第一項不得
    為證據之情形，而未於言詞辯論終結前聲明異議者，視為有
    前項之同意。刑事訴訟法第一百五十九條之五定有明文。查
    被告己○○、丁○○之選任辯護人許宏達律師於原審準備程
    序時，對於本案偵查卷內之人證、書證，均同意有證據能力
    ，得採為本案之證據，被告二人對此亦未表示任何反對之意
    見，且迄至本案言詞辯論終結前，對於卷內之人證、書證，
    亦未聲明異議，另經本院審酌卷內各該人員（含證人及共同
    被告）陳述時之情狀，均查無被違法取供或非出於自由意志
    之情形，相關書證亦查無違法取證或造假虛捏之情事，以之
    作為本案之證據，皆屬適當，依前揭規定，本案所有卷內之
    人證、書證均得為本案之證據，合先敘明。
二、訊據上訴人即被告丁○○及己○○對於確有於上揭時、地，
    共同飲用酒類後，由其中一人駕駛被告丁○○所經營之內勝
    實業有限公司名下之車牌號碼３０８５－ＮＣ號自小客車上
    路，於行經臺中縣潭子鄉○○路○段與人和路路口時，該車
    自後碰撞由證人丙○○所駕駛在前方停等紅燈之車牌號碼Ｑ
    Ｒ－１３１８號自小客車，雖未有人員受傷，但車牌號碼３
    ０８５－ＮＣ號自小客車左前側引擎蓋、葉子板凹損，左前
    保險桿鬆落，左前車燈座亦壞損，肇事後，被告二人均未下
    車查看，而由駕駛之人立即倒車並右轉進入中山路三段十三
    巷內，因該巷為死巷，遂將車輛停放在巷道中間，被告丁○○即下車往左方攀越工廠之鐵門柵欄，接著翻越高達二．二
    公尺之圍牆，翻牆後跌倒在地，為證人陶杰峰警員當場逮獲
    。之後，證人陶杰峰警員又在車牌號碼３０８５－ＮＣ號自
    小客車之副駕駛座上查獲被告己○○。被告二人原本均未表
    明何人係駕駛人，嗣經警於當日十六時二十三分、十六時三
    十二分，分別對被告二人施以呼氣式酒精濃度測試，測得其
    等二人之呼氣中酒精濃度分別為０．三一ＭＧ／Ｌ及０．七
    九ＭＧ／Ｌ，被告己○○即供承自己係駕駛人等事實，固均
    坦承不諱，惟被告己○○矢口否認有何頂替犯行，辯稱：當
    時確實係由伊駕駛，車禍發生後，被告丁○○表示要上廁所
    ，伊才會將車輛轉入巷內，讓被告丁○○下車上廁所，後來
    為了要拿車後座的面紙，才會爬到副駕駛座云云；被告丁○○亦矢口否認有酒後不能安全駕駛動力交通工具而駕駛之犯
    行，辯稱：伊先前因為酒後駕車，駕照被吊銷，故案發當天
    請被告己○○駕駛，車禍發生前，伊在副駕駛座睡覺，發生
    撞擊後才醒來，並向被告己○○表示尿急，被告己○○即開
    車進入巷內，伊就下車進入工廠小解，不是要逃避警察云云
    。惟查：
（一）上揭犯罪事實，除有被告二人之前開供述外，復經證人丙○○於警詢時就本件車禍發生之經過證述綦詳，又經查獲
      被告二人之證人陶杰峰警員於偵查中及原審審理時結證詳
      確，且先後所證互核一致，並有被告己○○於九十六年三
      月二十四日之警詢筆錄、刑法第一百八十五條之三，查獲
      後測試、觀察職務報告、道路交通事故當事人酒精測定紀
      錄表、道路交通事故現場圖、道路交通事故調查報告表(一)
      (二)、照片、車牌號碼３０８５－ＮＣ號汽車車籍資料、內
      勝實業有限公司登記資料附卷可稽。
（二）被告二人雖以前揭情詞置辯，但查：
  １、車牌號碼３０８５－ＮＣ號自用小客車係登記在被告丁○○所經營之內勝實業有限公司名下，車況以負責人即被告
      丁○○最為瞭解，依照一般常理，由被告丁○○自行駕駛
      之可能性最大。
  ２、證人陶杰峰於原審復結證稱：臺中縣潭子鄉○○路○段往
      臺中市區方向行駛，沿路有二個加油站，另車牌號碼３０
      ８５－ＮＣ號自小客車停放在中山路三段十三巷內，該車
      右側（即副駕駛座打開的方向）也是公司，當天有營業等
      語。果真如被告二人所述，駕駛人為被告己○○，被告丁○○因尿急要上廁所，則被告己○○自可駕車前往加油站
      ，讓被告丁○○如廁，何以該二人於車禍發生後，對於車
      輛損害情形不聞不問（依卷附照片，車牌號碼３０８５－
      ＮＣ號自小客車左前側引擎蓋、葉子板凹損，左前保險桿
      鬆落，左前車燈座亦壞損，損害不輕），逕自倒車右轉至
      死巷內，且被告丁○○下車後，不到右邊有營業的公司借
      廁所，反而進入左方有阻隔設施的工廠廠區內，翻越鐵柵
      欄及圍牆。再者，被告丁○○所攀越之第二道圍牆高達二
      ．二公尺，有圍牆照片一張在卷可憑，衡情，被告丁○○
      若真有急於如廁之緊急情況，更無在翻越第一道鐵門柵欄
      後，接著又攀爬過高二．二公尺圍牆之可能。況且，證人
      陶杰峰於發現本案車禍逃逸事件後，即跟追至臺中縣潭子
      鄉○○路○段十三巷巷內，雖被告二人所使用之車輛曾一
      度離開視線，但僅約間隔一分鐘後，即看見被告丁○○翻
      越第一道鐵門柵欄之景象，被告丁○○辯稱：伊為警查獲
      時，已解尿，且上了約三十秒至一分鐘云云，顯屬虛捏，
      並不實在。再參以被告二人於被查獲現場，甚至被帶回派
      出所後，均對於何人係駕駛人不肯吐實，衡情，被告丁○○若確非汽車駕駛人，則在為警查獲之第一時間向警方解
      釋清楚即可，又何需故佈疑陣不加說明。是以被告丁○○
      之翻越鐵門柵欄及圍牆，及遲遲未能吐實，亦不解釋之舉
      動，適足以證明其方為駕駛人，係因心虛畏罪，始有翻越
      圍欄逃逸之情狀，所為辯解，均係飾卸推諉之詞，要無足
      取。
  ３、被告己○○於警詢時稱：「（你於肇事查獲時到乘客座要
      拿何物品？做何用途？）我要拿面紙，面紙當時放置於副
      駕駛座後方的地上，我要擦眼鏡」。惟如被告己○○係駕
      駛，則從駕駛座拿「放置於副駕駛座後方的地上」之面紙
      ，何難之有？然被告己○○於警詢時竟稱：「（你當時是
      如何過去乘客座？你為何不直接由駕駛座伸手拿面紙？）
      我是直接爬過去的。因為面紙在地下拿不到」，所述是否
      實在，即非無疑！且坐駕駛座之被告己○○若欲拿面紙根
      本無需移動位置即可輕易拿取，反之，從副駕駛座要拿副
      駕駛座後方地上之面紙則更行困難，已見被告己○○所述
      難以輕信。況被告丁○○於偵查中供稱：「（你的車上是
      否有放面紙盒？）有，我一般都放在駕駛座後面，我都是
      亂丟在駕駛座後面，我大部分會放二、三盒」等語，而該
      車係登記在被告丁○○所經營之內勝實業有限公司名下，
      被告丁○○對於該車內部物品置放情形知之甚稔，所述應
      足採信，益見被告己○○所稱：「要拿面紙所以由駕駛座
      移往副駕駛座」云云，實難以採信。被告己○○於本院雖
      稱：「丁○○下車後我要往後座拿面紙擦眼鏡拿不到，我
      才將副駕駛座的位置調整到躺平的角度，然後我人移到副
      駕駛座躺平，往後拿面紙也拿不到，我就躺在那裡直到警
      察過來」。然被告丁○○既稱：「一般都會放二、三盒在
      駕駛座後面」，則無論被告己○○從駕駛座或副駕駛座，
      要拿面紙均非難事，其上開所辯，亦難以採信。況且，證
      人陶杰峰於發覺車牌號碼３０８５－ＮＣ號自小客車肇事
      竟逃逸後，即鳴警笛追上，並在現場逮捕翻越二道柵欄、
      圍牆之被告丁○○，被告己○○對此竟無任何反應，而未
      下車詢問情況，且迨至證人陶杰峰在逮獲被告丁○○後，
      於現場處理、拍照約十分鐘後，猶仍躺在該車副駕駛座，
      後因證人陶杰峰就近拍攝該車時，始發覺被告己○○躺於
      副駕駛座位，證人陶杰峰又於原審結證稱：伊發覺被告己○○時，被告己○○之反應與一般人不同等語，可知被告
      己○○之舉措，顯與一般遇到警方追緝，且同行者遭警逮
      捕後之合理反應，均有不符，所為辯解，亦難採信。
  ４、原審審理時，被告之選任辯護人聲請詰問證人洪政安，本
      院審理時，被告之選任辯護人聲請詰問證人乙○○、戊○○，欲證明案發當日，車牌號碼３０８５－ＮＣ號自小客
      車之駕駛座車門故障，警方又馬上趕至，被告丁○○不可
      能有時間從駕駛座換到副駕駛座，再往左翻越圍欄。經查
      ，證人洪政安於原審證稱：案發當天晚上，伊代丁○○前
      往派出所領車牌號碼３０８５－ＮＣ號自用小客車，發現
      車前葉及駕駛座的門變形，無法開啟車門，只好從副駕駛
      座上車及下車等語。證人乙○○於本院審理時證稱：九十
      六年三月二十四日，伊至潭北派出所看被告二人，警察叫
      伊去將車子開至派出所，伊去開車時，發現駕駛座車門無
      法完全開啟，只能開一點點，伊無法自該車門進入，遂由
      副駕駛座進入駕駛座開車等語。證人即修車廠人員戊○○
      證稱：伊修理該車時，發現駕駛座車門無法完全開啟，人
      無法自該門進出等語。查，證人洪政安、乙○○、戊○○
      所述，僅能證明車禍發生後，３０８５－ＮＣ號車之駕駛
      座車門確因車損所致，而無法完全開啟至人員可以進出駕
      駛座之情，然此尚與本案車禍發生時，係由何人駕駛３０
      ８５－ＮＣ號車，係屬二事，所證尚難為有利於被告二人
      之認定。雖被告選任辯護人又為被告等辯護稱：若當時係
      由被告丁○○駕駛該車，因車門無法完全開啟，丁○○不
      可能有時間從駕駛座換到副駕駛座，再往左翻越圍欄等語
      。然查證人陶杰峰於偵查中證稱「我在肇事路口本來要左
      轉，結果我聽到碰一聲，我回頭看我發現有一台自小客車
      跟他同車道前方的車輛擦撞，於是我就要下車處理，結果
      發現該台自小客車就倒車之後，然後再往前右轉到巷子裡
      ，於是我就趕緊把車門關上開著巡邏車追過去，因為我右
      方有車輛擋住，所以大約延誤了三到五秒鐘，該處是一個
      死巷子，等我開到快巷底時我才看到那一台車」等語，可
      知警員陶杰峰本來準備下車處理車禍，後發現該台自小客
      車倒車逃逸後才趕緊把車門關上開著巡邏車追過去，警車
      右方有車輛擋住，大約延誤了三到五秒鐘，才追進巷中，
      警員陶杰峰既在時間上有些許之延誤才追進巷中，則尚難
      以陶杰峰未見到該名從工廠的鐵柵門翻過去之被告丁○○
      是從何處下車一情，而遽認辯護人所為辯護為可採。
  ５、再被告二人經送測謊結果，被告己○○對於：(1)有關本案
      ，那天撞車時是丁○○開車的嗎？（答：不是）；(2)有關
      本案，那天在潭子撞車時是丁○○開車的嗎？（答：不是
      ）等問題，經測試均呈不實反應，研判有說謊；被告丁○○對於：(1)有關本案，那天撞車時是你開車的嗎？（答：
      不是）；(2)有關本案，那天在潭子撞車時是你開車的嗎？
      （答：不是）等問題，經測試均呈不實反應，研判有說謊
      ，有臺灣臺中地方法院檢察署九十六年八月六日編號２０
      ０７Ｃ００１８測謊鑑定書及其附件測謊鑑定過程參考資
      料附於偵查卷可參。按測謊鑑定，因其結果未具有全然之
      準確性，固不得採為判決之唯一及絕對之依據；惟該項鑑
      定係依一般人在說謊時，會產生遲緩、緊張、恐懼、不安
      等心理波動現象，乃以科學方法，由鑑定人利用測謊儀器
      ，將受測者之上開情緒波動反應情形加以紀錄，用以判別
      受測者之供述是否真實。故測謊鑑定，倘鑑定人具備專業
      之知識技能，所測試之問題及其方法又具專業可靠性時，
      該測謊結果，如就否認犯罪有不實之情緒波動反應，仍非
      不得供為有罪判決之參考，最高法院九十三年度台上字第
      三二七號判決可供參照。經查：上開測謊鑑定，係被告二
      人自願接受測謊，無強迫情事，測謊人員業已告知刑事訴
      訟法所賦權利，同時就測謊問卷內容及儀器有明確說明，
      且係其自願就測謊人員之問題予以回答；再上開測謊之鑑
      定人係臺灣臺中地方法院檢察署檢察事務官李錦明，已修
      畢測謊技術課程且試用期滿，而領有刑事警察局結業證書
      之合格的專業測謊人員等情，有上開測謊報告書、測謊同
      意書、測謊對象身心狀況調查表、測試問題及測試反應圖
      、結業證書等附卷可憑。而本案被告二人確有違犯上揭犯
      行，已有前述之各項事證可資佐憑，本院復已就被告二人
      之辯解如何不可採，詳為說明，並非以上開測謊之鑑定結
      果，作為認定被告二人犯罪之唯一依憑，揆諸前揭裁判意
      旨，自仍得供為本案有罪判決之參考。則依上開測謊鑑定
      結果，更可佐證被告丁○○否認於案發時係駕駛人，及被
      告己○○供承自己是駕駛人，確非事實。
  ６、選任辯護人雖另聲請詰問證人戴美惠，欲證明車禍發生後
      ，係由被告己○○出面與證人丙○○洽談和解之事實，但
      經綜觀證人戴美惠到庭之證述，其對於案發當時係由何人
      駕駛一節，並不知情，僅係聽聞被告己○○向警方承認係
      駕駛人之經過，關於何人為本案駕駛人一節，純係聞傳，
      不能採信。且證人戴美惠證稱：事後係伊陪同被告己○○
      與被害人丙○○達成和解，被告丁○○沒有出面等語，適
      足以反證身為車主之被告丁○○對於車禍肇事責任歸屬漠
      不關心，顯然異於常情。另卷附舉發違反道路交通管理事
      件通知單、交通部公路總局自行收納款項收據，雖記載駕
      駛人為己○○；然舉發機關認定所依憑之資料，自不若刑
      事案件經繁複之訟程序調查、審理所得證據資料為完整，
      自當以本案調查所得而認定者為準，上開通知單、收據，
      尚不足為有利於被告二人之認定。
  ７、據上，被告二人所為辯解，均與情理相悖，皆不可採。從
      而，被告丁○○確有前揭酒後不能安全駕駛動力交通工具
      而駕駛之犯行，被告己○○則有頂替犯公共危險罪之被告
      丁○○之犯行，均事證明確，洵堪認定。
三、核被告丁○○所為，係犯修正前刑法第一百八十五條之三之
    服用酒類，不能安全駕駛汽車而駕駛罪；被告己○○所為，
    係犯刑法第一百六十四條第二項之頂替罪。查，被告丁○○
    行為後，刑法第一百八十五條之三之罪業於九十七年一月二
    日經以總統華總一義字第09600177841 號令修正公布，並自
    九十七年一月四日施行。修正前該條規定之法定刑為「處一
    年以下有期徒刑、拘役或（銀元）三萬元以下罰金」，修正
    後該條規定之法定刑為「處一年以下有期徒刑、拘役或科或
    併科十五萬元以下罰金」。比較修正前後之規定，修正後之
    規定較不利於被告，自應適用有利於被告丁○○之行為時即
    修正前之該條規定論處。原審認被告丁○○部分犯罪事證明
    確，予以論罪科刑，固非無見，惟原判決未及就上開刑法第
    一百八十五條之三之罪修正予以比較新舊法，即有未洽。被
    告丁○○上訴意旨仍執陳詞，否認犯罪，指摘原判決不當，
    雖無理由，惟原判決關於被告丁○○部分既有上述可議之處
    ，即屬無可維持，自應由本院將原判決關於此部分撤銷改判
    。爰審酌被告丁○○前於九十五年間因酒後駕車之公共危險
    罪，經臺灣臺中地方法院檢察署檢察官以九十五年度速偵字
    第六五八號為緩起訴處分確定，緩起訴期間自九十五年三月
    二十日起至九十六年三月十九日止，有臺灣高等法院被告前
    案紀錄表可按，詎其猶未能警惕，再犯本案公共危險罪，且
    呼氣酒精濃度達０．七九ＭＧ／Ｌ，造成駕駛能力下降，並
    因此追撞前方車輛，發生具體危險，再考之被告之智識、生
    活情狀，暨犯後否認犯行，飾詞狡辯之態度等一切情狀，量
    處如主文第二項所示之宣告刑。又查，被告丁○○上開犯罪
    時間，係於九十六年四月二十四日以前，合於中華民國九十
    六年罪犯減刑條例第二條第一項規定之基準日之前，所宣告
    之刑又未逾有期徒刑一年六月，不在該條例第三條第一項第
    十五款所定排除減刑之列，應依該條例第二第一項第三款之
    規定，減其刑期二分之一，並依該條例第九條規定，諭知易
    科罰金之折算標準。至被告己○○部份，原審因而適用刑法
    第一百六十四條第二項、第四十一條第一項前段，刑法施行
    法第一條之一，中華民國九十六年罪犯減刑條例第二條第一
    項第三款、第七條、第九條等規定，並審酌被告己○○無任
    何前科，有臺灣高等法院被告前案紀錄表可按，其頂替被告
    丁○○，嚴重影響犯罪之偵查與審判工作之進行，浪費司法
    資源，並妨害警察機關對於交通事件管理、刑案調查之正確
    性，再考之被告之智識、生活情狀，暨犯後否認犯行，飾詞
    狡辯之態度等一切情狀，量處其有期徒刑八月之宣告刑。復
    以被告上開犯罪時間，係於九十六年四月二十四日以前，合
    於中華民國九十六年罪犯減刑條例第二條第一項規定之基準
    日之前，應依該條例第二第一項第三款之規定，減其刑期二
    分之一，並依該條例第九條規定，諭知易科罰金之折算標準
    。核原判決此部分認事用法均無違誤，量刑亦稱妥適，被告
    己○○上訴意旨仍執陳詞，否認犯罪，指摘原判決不當，為
    無理由，自應駁回。
據上論結，應依刑事訴訟法第三百六十八條、第三百六十九條第
一項前段、第三百六十四條、第二百九十九條第一項前段，刑法
第二條第一項前段、（修正前）第一百八十五條之三、第四十一
條第一項前段，刑法施行法第一條之一第一項、第二項但書，中
華民國九十六年罪犯減刑條例第二條第一項第三款、第七條、第
九條，判決如主文。
本案經檢察官甲○○到庭執行職務。
中    華    民    國    97    年    4     月    3     日
            刑事第四庭    審判長法  官  洪  耀  宗
                                法  官  陳  欣  安
                                法  官  江  德  千
上列正本證明與原本無異。
不得上訴。
                                書記官  吳  麗  琴
中    華    民    國    97    年    4     月    3     日
附錄論罪科刑法條
中華民國刑法第164條
藏匿犯人或依法逮捕拘禁之脫逃人或使之隱避者，處二年以下有
期徒刑、拘役或五百元以下罰金。
意圖犯前項之罪而頂替者，亦同。
中華民國刑法第185-3條（修正前）
服用毒品、麻醉藥品、酒類或其他相類之物，不能安全駕駛動力
交通工具而駕駛者，處一年以下有期徒刑、拘役或三萬元以下罰
金。


司法院資訊處製作；財團法人民間司法改革基金會備份。
